臺灣高等法院臺南分院刑事判決　　　　　　　 九十三年度上易字第四二二號　 Ｃ
　　　上　訴　人　臺灣臺南地方法院檢察署檢察官
　　　被　　　告　甲　○　○
右上訴人因被告竊盜案件，不服臺灣臺南地方法院九十三年度易字第五○三號中華民
國九十三年六月三十日第一審判決（起訴案號：臺灣臺南地方法院檢察署九十三年度
營偵字第四八八號），提起上訴，本院判決如左：
      主      文
原判決撤銷，發回臺灣臺南地方法院。
      理      由
一、公訴意旨略以：被告甲○○有多次竊盜前科，於民國（下同）九十三年二月六日
    上午十時許，復另行起意與謝宗峻（業經原審法院判處有期徒刑四月）共同基於
    意圖為自己不法所有之犯意聯絡，先由謝宗峻向不知情之車主李榮吉借得車號Ｕ
    Ｂ─７７１６號自用小貨車後，相偕前往臺南縣將軍鄉○○村○○段二０三八地
    號土地，以徒手搬運上車之方式，竊取周連對所有置於該地號土地上之烤漆浪板
    計二十塊（價值約新臺幣二千元），正當搬運之際，為周連對發現，報警當場查
    獲，並扣有前揭竊得之烤漆浪板，謝宗峻始供承上情，因認被告涉有刑法第三百
    二十條第一項竊盜罪嫌云云。
二、原審以：本件被告甲○○基於意圖為自己不法所有之概括犯意，於九十三年二月
    六日上午十時許，在臺南縣學甲鎮○○路五十六號「全聯福利社」內，趁店員忙
    碌之際，徒手竊取架上陳列之海倫牌仙度絲洗髮精約七、八瓶；於同年月二十二
    日上午九時許，以同一手法，竊取「全聯福利社」內陳列之同牌洗髮精約七、八
    瓶。嗣於同年月二十八日上午十時四十五分許，甲○○復以同一手法，竊取「全
    聯福利社」內陳列之舒酸錠牙膏六條、清涼薄荷牙膏五條、歐蕾洗面霜乙瓶得手
    後，將上開物品置於渠內衣內，欲行離店之際，適為店員發覺報警查獲，甲○○
    始供認上情。上開案件業經臺灣臺南地方法院檢察署檢察官以九十三年度營偵字
    第四二九號聲請簡易判決處刑，該案於九十三年四月十九日先繫屬於本院另案審
    理，有本院九十三年度易字第三五九號刑事案件全卷可稽（含臺灣臺南地方法院
    檢察署檢察官九十三年度營偵字第三一○、四二九號，本院九十三年度簡字第九
    一五號），現刻由本院另案審理中，仍未確定。而本案被告被訴犯罪時間為九十
    三年二月六日，與被告上開刑事案件起訴犯行之犯罪時間相同（九十三年二月六
    日、二十二日），且上開二案件之犯罪構成要件相同，公訴意旨雖認被告甲○○
    乃另行起意為之，與前案尚無連續犯之裁判上一罪關係，惟查：本案僅共同被告
    謝宗峻於九十三年五月二十日在偵查中自承係「路過臨時起意」為之（見偵查卷
    第二六頁），被告甲○○於九十三年四月十二日二次警詢及同年四月十三日、五
    月二十日二次偵查中（見警卷第八頁至第十四頁，偵查卷第十五、十六、二五、
    二六頁），均未坦承係另行起意；復經本院於九十三年六月二十九日另案審理時
    訊問被告甲○○，被告甲○○除對於上開竊盜犯行均自白承認外，並明確表示係
    以「連續犯意實施竊盜行為，當時因為沒有工作，有二名小孩要扶養，才連續偷
    這麼多東西」等語（見本院卷第十二頁），自不能認為本案與前開業經繫屬於本
    院之案件，乃數罪併罰之案件，被告甲○○顯係基於竊盜之概括犯意反覆為之，
    足認二案間具有連續犯之裁判上一罪關係。公訴意旨認定本案被告甲○○於九十
    三年二月六日之竊盜犯行，非屬連續犯之裁判上一罪關係，另向本院重行起訴，
    尚有未洽。而以所謂同一案件，乃指被告及犯罪事實均相同之案件而言，凡刑法
    上之連續犯、牽連犯等均屬之，故而刑事訴訟法第三百零三條第二款規定甚明，
    關於實質上一罪或裁判上一罪，亦均有其適用，而依刑事訴訟法第二百六十七條
    以檢察官就犯罪事實一部起訴者，其效力及於全部，因依刑事訴訟法第三百零三
    條第二款、第三百零七條規定，本件不經言詞辯論，逕為諭知不受理之判決固非
    無見。
三、惟查：原審法院九十三年度易字第三五九號被告竊盜案件（即被告甲○○於九十
    三年二月六日上午十時許，在臺南縣學甲鎮○○路五十六號「全聯福利社」內，
    趁店員忙碌之際，徒手竊取架上陳列之海倫牌仙度絲洗髮精約七、八瓶；於同年
    月二十二日上午九時許，以同一手法，竊取「全聯福利社」內陳列之同牌洗髮精
    約七、八瓶。嗣於同年月二十八日上午十時四十五分許，甲○○復以同一手法，
    竊取「全聯福利社」內陳列之舒酸錠牙膏六條、清涼薄荷牙膏五條、歐蕾洗面霜
    乙瓶得手後，將上開物品置於渠內衣內，欲行離店之際，適為店員發覺報警查獲
    ），業據原審法院該案於九十三年六月二十九日判決免訴（亦即在本案九十三年
    六月三十日判決之前一日），經檢察官提起上訴，復經本院於九十三年八月十九
    日上訴駁回確定。而免訴理由為該案之前，被告甲○○曾於九十三年一月十二日
    下午三時十分許，在臺北市士林區○○○路三號二樓「頂好超市」店內，趁無人
    注意之際，乘機竊取置於展示區內之洋酒ＲＥＭＹＭＡＲＴＩＮＸＯ０˙七公升
    一瓶及ＨＥＮＮＥＳＳＹＸＯ０˙七公升、０˙０五公升各一瓶，其前揭犯行業
    經臺灣士林地方法院於九十三年三月二日以九十三年度士簡字第二九一號判處罰
    金三千元，並於九十三年三月二十九日確定在案，而該案被告涉犯竊盜罪之犯罪
    時間係九十三年二月六日、二十二日及二十八日，均在臺灣士林地方法院前揭確
    定判決之前，且犯罪時間僅間隔二十餘日，時間緊接，手段亦皆係於賣場中趁店
    員不注意之際竊取展示架上之商品，所犯俱係刑法第三百二十條之普通竊盜罪名
    ，顯係基於概括犯意反覆為之，應有連續犯裁判上一罪之關係，自為該確定判決
    既判力效力所及，依刑事訴訟法第三百零二條第一款規定，自應諭知免訴之判決
    。有原審法院九十三年度易字第三五九號及本院九十年度上易字第三七五號刑事
    判決、臺灣高等法院被告全國前案紀錄表附卷可稽。
四、本案檢察官上訴意旨以本案無論就犯罪手法（前案【指原審法院九十三年易字第
    三五九號檢察官起訴之事實】為徒手竊取，本案與同案被告謝宗竣共同竊取，並
    借用自小貨車載運物品），地點（前案在臺南縣學甲鎮超市，本案係於將軍鄉路
    旁）、參與犯罪人數不同（前案係單獨犯之，本案係二人共犯），物品不同（前
    案係日常生活物品，本案係烤漆浪板），均不相同，縱認時間相近，亦難認係基
    於一概括犯意而為，均無裁判上一罪之關係，不為其效力所及云云。惟在交通便
    捷的現今，關於連續犯數行為間具有空間上密切連接之特性，在認定上已非常嚴
    格，因此只要犯罪手段及構成要件相同，且時間緊接，即應認係出於概括犯意，
    而有連續犯裁判上一罪之關係，並不以所竊客體相同或類似為必要，而單獨犯與
    或與他人共犯，亦得為連續犯，此亦為實務所見，公訴人前開上訴意旨雖非確論
    ，惟本案與前開被告甲○○於九十三年一月十二日下午三時十分許，在臺北市士
    林區○○○路三號二樓「頂好超市」店內，趁無人注意之際，乘機竊取置於展示
    區內之洋酒ＲＥＭＹＭＡＲＴＩＮＸＯ０˙七公升一瓶及ＨＥＮＮＥＳＳＹＸＯ
    ０˙七公升、０˙０五公升各一瓶，而經臺灣士林地方法院於九十三年三月二日
    以九十三年度士簡字第二九一號判處罰金三千元，並於九十三年三月二十九日確
    定在案，兩案間是否有連續犯裁判上一罪之關係？本案起訴復在該案判決確定之
    後，有無刑事訴訟法第三百零二條第一項之適用？均不無研求之餘地。上訴意旨
    以原據以先行起訴之案件業經免訴，而指摘原判決不當，非無理由，應由本院將
    其撤銷，為審級利益，爰發回原審法院詳加審認，更為妥適之判決。又本案對於
    原審諭知不受理之判決上訴時，第二審法院認其為有理由而發回，故不經言詞辯
    論為之。
四、據上論斷，應依刑事訴訟法第三百六十九條第一項但書、第三百七十二條，判決
    如主文。
中    華    民    國      九十三      年      八      月      三十一    日
                                  臺灣高等法院臺南分院刑事第五庭
                                      審判長法官  楊    明    章
                                            法官  沈    揚    仁
                                            法官  顏    基    典
右正本證明與原本無異。
不得上訴。
                                      法院書記官  董    挹    棻
中    華    民    國      九十三      年      八      月      三十一    日
